最高法院刑事判決　　　　　　　　　　　　　　　　八十八年度台非字第三六五號
　　上訴人　最高法院檢察署檢察總長
　　被　告　甲○○
右上訴人因被告違反動產擔保交易法案件，對於台灣台中地方法院中華民國八十八年
四月二十六日第一審確定簡易判決（八十八年度中簡字第九一○號，聲請簡易判決處
刑案號：台灣台中地方法院檢察署八十八年度偵字第七九三二號），認為違法，提起
非常上訴，本院判決如左：
    主  文
原判決關於違背法令之部分撤銷。
    理  由
非常上訴理由稱：「按非常上訴乃對於審判違背法令之確定判決所設之救濟方法。又
依法應於審判期日調查之證據，未予調查，致適用法令違誤。而顯然於判決有影響者
，該項確定判決即屬違背法令，應有刑事訴訟法第四百四十七條第一項第一款規定之
適用（司法院大法官會議釋字第一八一號解釋參照）。受有期徒刑之執行完畢，或受
無期徒刑或受有期徒刑一部之執行而赦免後，五年以內再犯有期徒刑以上之罪者，為
累犯，應加重本刑至二分之一，刑法第四十七條定有明文。又裁判確定後始發覺為累
犯者，應依刑法第四十七條規定更定其刑，固為刑法第四十八條前段所規定，然此所
稱更定其刑，必其累犯之發覺，係在裁判確定之後，始足當之，苟於裁判確定之前，
已經發覺有累犯之情事者，即無適用之餘地；事實審法院於審理時如發覺被告有累犯
之情事者，自應論以累犯並依法加重其刑，倘已發覺為累犯而於判決時漏未論處累犯
並加重其刑，亦僅能依上訴（判決未確定）或非常上訴（判決確定）程序予以救濟，
殊難再依刑法第四十八條前段之規定予以更定其刑（最高法院八十五年度台非字第一
六一號判決參照）。本件被告甲○○前於民國八十五年八月二日，因詐欺、侵占案件
，經台灣台中地方法院以八十五年度易緝字第五五四號及訴緝字第五五五號判決，分
別判處有期徒刑四月、七月，定應執行之刑有期徒刑十月後，於八十六年四月二十日
執行完畢。有檢察官執行指揮書及台灣台中地方法院檢察署刑案資料查註紀錄表附卷
可稽。又被告於檢察官偵查中訊問其前科時，亦供稱：「詐欺已執行」等語（見八十
八年度偵字第七九三二號偵查卷宗第十三頁背面），則被告於八十八年二月十四日再
犯本罪；係在前開有期徒刑執行完畢後五年之內再犯，已符合刑法第四十七條累犯加
重其刑之規定；且此累犯之情事，係在裁判確定前，即得發覺並已存在，應堪認定。
是原法院於審理前述被告違反動產擔保交易法案件之調查程序中，已經發覺被告有構
成累犯之情事，依前開說明，並非於判決確定後始發覺為累犯，即無於判決確定後再
依刑法第四十八條前段之規定更定累犯之刑之餘地，從而原確定判決於理由及主文欄
內均漏未論以累犯，該確定判決自有依法應於審判期日調查之證據，未予調查，致未
予認定累犯之事實而未適用累犯加重規定以加重其刑，而顯然於判決有影響之適用法
則不當之違誤。」等語。
本院按受有期徒刑之執行完畢，或受無期徒刑或有期徒刑一部之執行而赦免後，五年
以內再犯有期徒刑以上之罪者，為累犯，加重本刑至二分之一，為刑法第四十七條所
明定。本件被告甲○○於八十二年間犯侵占罪；八十三、四年間犯詐欺罪，經台灣台
中地方法院於八十五年八月二日分別以八十五年度訴緝字第五五五號及八十五年度易
緝字第五五四號判處有期徒刑七月及四月，經同院於八十五年九月二十五日以八十五
年度聲字第三五一四號裁定定其應執行有期徒刑十月，於八十六年四月十日執行完畢
，有台灣台中地方法院被告全國前案紀錄表在卷足按。則被告於八十六年四月二十二
日，與聲寶股份有限公司（下稱聲寶公司）台中店訂立附條件買賣契約書，約定總價
款新台幣（下同）一萬八千一百元，購買電視機一台、分十三期給付，標的物存放地
點為台中市○村路○段五十二巷二十二號三樓，於付清價款前，上開電視機仍屬聲寶
公司所有，不得將標的物遷移或處分。同年九月三十日又與聲寶公司台中店訂立附條
件買賣契約書，約定總價款三萬一千八百元，購買電冰箱一台，分十三期給付，標的
物存放地點為台中市○○○街十一之四號十六樓，於付清價款前，上開電冰箱仍屬聲
寶公司所有，不得將標的物遷移或處分。被告竟於八十七年三月拒付價款，並於八十
八年二月十四日，將上開電視機及電冰箱遷移至台中市○○○○○街十八號六樓之二
，致聲寶公司追索無著受有損害等情，即已構成累犯。原確定判決依檢察官聲請處刑
，論被告甲○○動產擔保交易之債務人，意圖不法利益，將標的物遷移，致生損害於
債權人罪刑，而未依刑法第四十七條累犯之規定，加重其刑，顯有不適用法則之違背
法令。案經確定，非常上訴意旨執以指摘，洵有理由。惟原判決尚非不利於被告，應
僅將其關於未依累犯規定加重本刑違背法令之部分撤銷，以資糾正。
據上論結，應依刑事訴訟法第四百四十七條第一項第一款，判決如主文。
中      華      民      國    八十八    年     十二     月      九      日
                              最高法院刑事第三庭
                                  審判長法官  陳  錫  奎
                                        法官  洪  清  江
                                        法官  吳  昆  仁
                                        法官  李  伯  道
                                        法官  洪  文  章
      右正本證明與原本無異
                                              書  記  官
中      華      民      國    八十八    年     十二     月    十四      日
